# 请教陈老师

提问人：xukefeng1981 时间：2022-02-17 22:25:57
陈老师您好，麻烦您：目前碰到这样一个问题：A公司取得土地使用权为建设厂房。项目建设期间的土地使用权摊销目前存在两种观点：计入当期损益和计入在建工程。证监会 2020 年上市公司执行企业会计准则讲解中：土地使用权摊销计入在建工程资本化。（ 1 ）企业会计制度规定建设期的土地使用权摊销计入当期管理费用。企业会计准则讲解 2010 ：无形资产摊销一般应计入当期损益。如果无形资产是专用用于生产某种产品或者其他资产，则需要资本化，比如某项专利技术。另外，准则规定无形资产和固定资产要分开核算，分别摊销。再另外：自行建造固定资产的必要支出也无“土地摊销资本化”这项内容。（ 2 ）实务中土地使用权一般按照受益原则要区分生产厂房占用和办公占用。假设按照“计入在建工程”来处理，个人认为土地应区分厂房办公用房用地，空余地方用地。空余地方是要费用化的。再极端点，土地 100 亩，一期项目只用了 10 亩，那全部资本化是不是不合适？综上：个人认为土地使用权摊销应该全部费用化，不区分是否处于项目建设期。请陈老师点拨！

回答人：chenyiwei
厂房建造期间，该厂房占地的土地使用权摊销应计入在建工程成本；其余地块的土地使用权摊销予以费用化处理。

提问人：xukefeng1981 时间：2022-03-05 11:49:16
陈老师您好：
近期碰到如下问题：
上市公司A和B信托成立项目公司，C公司为A上市公司最终控制人： 1 、基本情况（ 1 ）注册资本 1000 万，B信托出资 7 亿，持股60%，资本公积6.94亿元，A公司出资 400 万，持股40%，公司董事会按照出资比例派驻董事，公司章程约定董事会和股东会大事需要所有董事或股东一致通过。项目公司预期投资收益率为20%。（ 2 ）C公司与B信托签订协议，如果项目公司自成立 1 年半或 2 年后，如果完成业绩指标（业绩指标主要是净利润，分红款占投资款10%），B公司则以分红形式退出，并减少 600 万注册资本，同时资本公积6.94亿全部全部还给B；如果完不成业绩指标，则C公司回购股权，回购价格=7亿+7亿 _10%_ 年利率*资金占用天数。
2 、问题：
（ 1 ）A公司可否按40%持股比例，按权益法核算？权益法调整利润计入投资收益还是资本公积？
（ 2 ）B公司投资 7 亿是明股实债吗？

回答人：chenyiwei
1 、该项目公司设立的目的是什么？其从事的经营活动与上市公司A的主营业务是否相关？最终有无纳入上市公司的计划？
2 、信托公司是否为纯财务投资人（这种可能性较大）？就是为了保证本金安全和获取有保证的固定收益或者保底收益？
3 、协议约定的业绩指标实现的可能性有多大？项目公司成立 1 年半或 2 年后“分红款占投资款10%”的可能性有多大？
4 、为何由上市公司的大股东承担回购义务？是否为了规避上市公司对其并表？

提问人：潇 湘伊人 时间：2022-08-24 14:18:27
陈老师，您好，审计的一家物流仓储企业，业务中有质押监管服务，一般约定监管期限是一年，如融资敞口占用时间超过一年，则按融资敞口占用实际时间时间收费，监管服务费由被监管企业支付，一般会预收一年的监管服务费，监管合同约定被审计单位只有接到银行出具的解除监管通知书才能终止监管服务。问题 1 ：有部分客户由于经营出现问题、停产停业、质押物被查封、法律案件较多等问题，无力偿还银行的利息及本金，也不支付被审计单位的监管服务费，但被审计单位因未接到解除监管的通知书，因此要持续监管，这种情况会持续2-3年时间，被审计单位通过各种方式催收（电话邮寄、邮件、现场张贴）等方式进行催收，都是无果的状态，得不到企业对欠款认可的回执。请教陈老师，这部分无法收回的收入能确认吗？

回答人：chenyiwei
在监管期间，该物流仓储企业如发现客户支付监管费的能力发生重大变化的，则应对“对价能否收回”的问题进行重估，如认为很可能不能收回的，则不确认收入，但为此发生的成本仍应直接计入营业成本，即可能出现只有营业成本而无对应收入的情况。后期如果客户支付监管费的能力恢复，再补充确认收入。

提问人：潇 湘伊人 时间：2022-08-26 09:14:32
感谢陈老师，企业 3 年累计下来不能确认收入的金额有 5000 多万，这对企业未来上市有影响吗？

回答人：chenyiwei
单纯就会计处理而言无明显问题，但可能导致监管机构对该行业经营风险和相关内部控制（包括风险把控和处置能力）的关注。

提问人：潇 湘伊人 时间：2022-09-07 08:45:34
陈老师，您好，实务中有个问题请教您，审计一个城投公司甲，甲公司和该地政府签订了PPP协议，协议约定了甲公司承担该PPP项目的投融资、建设、运营维护，政府每年以确定的金额支付甲公司的可用性服务费和运营维护费。根据该协议，项目组依据解释 14 号判断为PPP金融资产模式。但PPP项目实际执行中，甲公司只承担了向银行借款以及向施工方付款的部分，建设工程施工合同是政府方（教育局）和施工方签订，施工方的发票开给教育局,政府每年只给甲公司拨付还本付息金额，陈老师，像这种情况，应该怎么处理？

回答人：chenyiwei
这种情况，该城投公司名义上是社会资本方，但事实上并未提供建造服务，也没有对建造服务承担首要责任，本质上只是融资提供者的角色。相应地，不应确认建造收入，仅就其提供的融资服务确认利息收入，并就相应的银行贷款利息确认利息支出。这部分利息支出不可以资本化。

提问人：潇 湘伊人 时间：2022-09-26 16:15:30
陈老师，您好，请教您一个问题，A集团持有上市公司甲8%的股份，A集团的子公司B公司持有上市公司甲32%的股份，请教陈老师，A集团单体、B公司单体以及集团合并层面应该怎么处理？

回答人：chenyiwei
A集团合计持有上市公司甲40%的股权，一般理解应当是具有重大影响的。据此：
A的个别报表层面对其直接持有的8%股权应按权益法核算；
B的个别报表层面，如果B有权以自己名义向甲公司派驻董事，或者以其他方式具有重大影响的，则对其持有的32%股权应按权益法核算。但如果B属于“风险投资机构、共同基金以及类似主体”的，则也可以选择将其作为以公允价值计量且其变动计入损益的金融资产核算。
A的合并报表层面对合计持有的40%股权均按权益法核算。但如果B属于“风险投资机构、共同基金以及类似主体”的，则也可以选择将B持有的32%股权在合并报表中继续作为以公允价值计量且其变动计入损益的金融资产核算。